臺灣臺中地方法院刑事判決
110年度交易字第1956號
公  訴  人  臺灣臺中地方檢察署檢察官
被      告  李汯駩


上列被告因過失傷害案件，經檢察官提起公訴（110年度偵字第3
7283號），本院判決如下：
    主    文
李汯駩犯過失致重傷害罪，處有期徒刑陸月，如易科罰金，以新
臺幣壹仟元折算壹日。
    犯罪事實
一、李汯駩於民國110年3月15日17時43分許，駕駛車牌號碼000-
    0000號自用小客車，沿臺中市烏日區中山路3段由東往西方
    向行駛，右轉進高鐵二路時，本應注意不得任意以迫近、驟
    然變換車道或其他不當方式，迫使他車讓道，且轉彎車須讓
    直行車先行，而依當時天候、路況，並無不能注意之情形，
    竟疏未注意右方來車動向，貿然右轉彎駛入高鐵二路。適吳
    炳生騎乘牌照號碼653-NWH號普通重型機車搭載吳張菊，亦
    沿臺中市烏日區中山路3段由東往西方向行駛至該交岔路口
    ，突見李汯駩之上揭自用小客車右轉駛入高鐵二路，避煞不
    及發生碰撞，致吳炳生人車倒地，受有頭部外傷顱內出血併
    右側肢體癱瘓等重大不治或難治之重傷害；吳張菊受有左側
    小腿擦傷、腕部擦傷、手部挫傷、踝部挫傷之傷害。
二、案經吳炳生、吳張菊委請吳建雨告訴臺灣臺中地方檢察署檢
    察官偵查起訴。
    理    由
壹、程序方面：
一、按被告以外之人於審判外之陳述雖不符刑事訴訟法第159條
    之1至之4等4條之規定，而經當事人於審判程序同意作為證
    據，法院審酌該言詞陳述或書面陳述作成時之情況，認為適
    當者，亦得為證據；當事人、代理人或辯護人於法院調查證
    據時，知有刑事訴訟法第159條第1項不得為證據之情形，而
    未於言詞辯論終結前聲明異議者，視為有前項之同意，同法
    第159條之5定有明文。本案判決下列所引用被告李汯駩以外
    之人於審判外之陳述，屬傳聞證據，惟被告於本院準備程序
    表示同意作為證據（參本院卷第39頁），本院審認上開證據
    作成時之情況，應無違法取證或不當情事，與本案待證事實
    間復具有相當之關聯性，以之作為證據應屬適當，依刑事訴
    訟法第159條之5規定，自有證據能力。
二、本案判決以下引用之非供述證據，並無刑事訴訟法第159條
    第1項規定傳聞法則之適用，經本院審理時依法踐行調查證
    據程序，與本案待證事實具有自然之關聯性，且無證據證明
    係公務員違法取得之物，依法自得作為證據。
貳、實體方面： 
一、上揭犯罪事實，業據被告於本院審理時坦承不諱（參本院卷
    第104頁），核與證人即告訴人吳張菊證述情節相符（參他
    卷第17至19頁），復有林新醫療社團法人烏日林新醫院診斷
    證明書、現場照片16張、道路交通事故現場圖、中山醫學大
    學附設醫院診斷證明書、中山醫學大學附設醫院110年9月29
    日中山醫大附醫法務字第1100008850號函、道路交通事故調
    查表(一)(二)、臺中市政府警察局道路交通事故談話紀錄表
    、自首情形紀錄表、臺中市政府警察局交通事故補充資料表
    、臺中市○○○○○道路○○○○○○○○○○○○○號000-0000號自小客車行
    車影像截圖、事故現場店家監視器影像截圖、路口監視器畫
    面翻拍照片、臺中市車輛行車事故鑑定委員會111年4月12日
    中市車鑑字第1110001252號函-鑑定意見書、臺中市交通事
    件裁決處111年7月15日中市交裁管字第1110047292號函檢送
    之覆議意見書附卷可稽(他卷第7、9、13至31、47、53頁，
    偵卷第27至33、37至55頁，本院卷第51至54、87至90頁)，
    足認被告上開任意性自白與事實相符，應堪採信。次按汽車
    行駛時，不得任意以迫近、驟然變換車道或其他不當方式，
    迫使他車讓道。汽車行駛至交岔路口，其行進、轉彎，應依
    下列規定：七、轉彎車應讓直行車先行，道路交通安全規則
    第91條第2項、第102條第1項第7款定有明文。被告係領有駕
    駛執照之人，對於上開規則應知悉，而依當時天候晴、日間
    自然光線、柏油路面、乾燥無缺陷且無障礙物、視距良好，
    有道路交通事故調查報告表（一）、（二）及現場照片在卷
    可稽，應無不能注意之情，而被告於行至設有行車管制號誌
    交岔路口，駛越右前方行駛機慢車道車輛後驟然右轉彎、未
    讓右側車道直行車先行，因而發生碰撞，被告對於事故之發
    生自有過失。被告上開過失行為致告訴人吳炳生、吳張菊受
    有如前所述之重傷害及傷害，被告之過失行為與告訴人吳炳
    生、吳張菊間之重傷害及傷害結果間，自有相當因果關係。
    綜上，本案事證明確，被告犯行應堪認定，應予依法論科。
二、論罪科刑：
(一)告訴人吳炳生因本案車禍事故而致反應較慢，右側肢體仍較
    無力，行動主要依賴他人推輪椅，日常生活包括進食、更 
    衣、沐浴及上廁所仍依賴他人協助，將來持續復健也無法恢
    復正常，顯已達刑法第10條第4項第4款所定嚴重減損一肢以
    上之機能之重傷程度無訛。核被告所為，係犯刑法第284條
    前段之過失傷害罪及同條後段之過失致重傷害罪。
(二)被告以一行為犯數罪名，為想像競合犯，依刑法第55條規定
    從一重論處過失致重傷害罪。
(三)員警獲報時尚不知何人為肇事人，被告於員警到場處理時在
    場，並當場承認為肇事人等情，有臺中市政府警察局道路交
    通事故肇事人自首情形紀錄表在卷可參（參發查卷第33頁）
    ，足認被告在有偵查犯罪職權之公務員尚未知悉其涉有犯罪
    嫌疑前，自首坦承為肇事人，亦接受裁判，爰依刑法第62條
    前段規定減輕其刑。
(四)爰以行為人之責任為基礎，審酌被告：1.身為駕駛人駕車，
    本應遵守交通規則，避免造成自己與他人之生命、身體、財
    產之危險，惟竟未能謹慎駕車，而有上揭過失，肇致告訴人
    吳炳生、吳張菊分別受有重傷害及傷害之結果，所為實有不
    該；2.犯後於審理中已坦承犯行，然未與告訴人吳炳生、吳
    張菊達成和解，亦未賠償渠等之損失；3.兼衡其行駛道路之
    種類、駕駛車輛之種類、致告訴人吳炳生、吳張菊分別所受
    傷害之程度等，暨被告自述國中畢業之智識程度，現從事配
    電工作，月收入約新臺幣5萬元，須扶養父母（參本院卷第1
    09頁）等一切情狀，併衡以被告及告訴代理人吳建雨表示之
    意見（參本院卷第108頁），量處如主文所示之刑，並諭知
    易科罰金之折算標準。　　
據上論斷，應依刑事訴訟法第299條條第1項前段，刑法第284條
、第55條、第62條前段、第41條第1項前段，刑法施行法第1條之
1第1項，判決如主文。
本案經檢察官林宏昌提起公訴，檢察官林文亮到庭執行職務。
中　　華　　民　　國　　111 　年　　9 　　月　　6 　　日
                  刑事第十九庭  法  官  李依達
以上正本證明與原本無異。
如不服本判決應於收受判決後20日內向本院提出上訴書狀，並應
敘述具體理由；其未敘述上訴理由者，應於上訴期間屆滿後20日
內向本院補提理由書（均須按他造當事人之人數附繕本）「切勿
逕送上級法院」。
告訴人或被害人如不服判決，應備理由具狀向檢察官請求上訴，
上訴期間之計算，以檢察官收受判決正本之日起算。
                                書記官  蘇文熙
中　　華　　民　　國　　111 　年　　9 　　月　　6 　　日

附錄本案論罪科刑法條：
中華民國刑法第284條
因過失傷害人者，處 1 年以下有期徒刑、拘役或 10 萬元以下
罰金；致重傷者，處 3 年以下有期徒刑、拘役或 30 萬元以下
罰金。